臺灣臺北地方法院刑事判決　　　　　　　100年度訴字第395號
公　訴　人　臺灣臺北地方法院檢察署檢察官
被　　　告　郭書宏
上列被告因誣告案件，經檢察官聲請簡易判決處刑（100年度偵
字第2415號），本院（100年度簡字第1073號）認不宜逕以簡易
判決處刑，改依通常程序審理，判決如下：
    主  文
郭書宏意圖他人受刑事處分，向該管公務員誣告，處有期徒刑陸
月。
    事  實
一、郭書宏於民國99年9月11日中午12時許，在臺北市中正區○
    ○○路○段臺北火車站，向旅客募捐統一發票，明知執行巡
    邏勤務之時任鐵路警察局第一警務段臺北分駐所員警吳振昇
    （身著制服臂章編號1059號）於上前盤問時並未以「你在"
    分"（乞討之意）啥」（閩南語發音）等語侮辱伊，竟意圖
    使他人受刑事追訴，於同日14時56分許，以言詞向臺灣臺北
    地方法院檢察署內勤檢察官申告：「鐵路警察妨害名譽，公
    然侮辱，他們說我在"分"，意思是說我在鐵路那裡乞討...
    ，我只知道臂章是1059號」云云，誣指吳振昇涉犯妨害名譽
    罪嫌，率爾提出告訴，嗣經同署檢察官於99年12月17日以99
    年度偵字第26928號偵查後對吳振昇為不起訴處分確定。
二、案經吳振昇訴由臺灣臺北地方法院檢察署檢察官偵查後聲請
    以簡易判決處刑。
    理  由
一、證據能力：卷附勘驗筆錄係經檢察官實施勘驗，製成筆錄，
    本院於審理中已依同法第165條第1項規定，踐行書證之調查
    證據程序，應有證據能力。
二、訊據被告郭書宏對於上開時、地遭告訴人即員警吳振昇攔查
    ，嗣伊於同日14時56分許赴臺灣臺北地方法院檢察署對告訴
    人提出妨害名譽之告訴等節坦承不諱，惟矢口否認有誣告犯
    行，辯稱略謂：伊當時是在車站發廣告宣傳單，員警確實有
    用閩南語說「不要在這邊"分"」，伊走開又返回原地質疑員
    警時，員警才開始錄影蒐證，伊也沒有同意接受錄影云云。
    經查：
（一）按刑法上誣告罪之成立，以行為人主觀上意圖他人受刑事
      或懲戒處分，出於憑空捏造、虛構事實之誣告故意而申告
      他人應受刑事或懲戒處分之事實為其構成要件，至所申告
      之事實，並不以全屬虛構為限，倘部分虛構之事實，客觀
      上已有使他人受刑事或懲戒處分之危險者，仍應成立誣告
      罪（最高法院98年度臺上字第5285號判決意旨可參）。
（二）被告於99年9月11日前往臺灣臺北地方法院檢察署，向內
      勤檢察官申告，指稱告訴人吳振昇於同日中午12點30分許
      在臺北車站內，以閩南語說伊在"分"，意思是說伊在鐵路
      那裡乞討等語涉嫌公然侮辱，經該署分案進行調查後，認
      告訴人對被告並無前開言語行為，而以99年度偵字第2692
      8號為不起訴處分確定等情，有訊問筆錄及不起訴處分書
      在卷可憑，足堪認定。
（三）證人即告訴人吳振昇於本院審理中具結證稱：「99年9月
      11 日中午12點多的時候，我在執行守望職務，在售票大
      廳那邊發現被告向不特定旅客募捐統一發票，沒有在分送
      傳單，我本於職務便上前告知被告若要募捐發票需取得鐵
      路管理局的許可，但是被告沒辦法提供，我就請被告離開
      大廳，被告也是相當配合離開。被告離開之後我就繼續我
      的巡邏勤務，過了差不多1、2分鐘左右，我行經路線的背
      後就有人在大聲的咆哮，我就轉頭看，是被告，並朝我丟
      擲募捐小紙箱，但是沒有擊中我，他是朝我的方向丟，但
      是滾到旁邊。被告說我為什麼要干涉他募捐統一發票，說
      勵馨基金會都可以在募捐，為什麼他不可以在車站裡面募
      捐發票，我就告訴他要在車站裡面募捐發票要跟鐵路局申
      請許可才可以，被告就不高興，他說要向法院提告，然後
      被告就離開了。過程中都是被告自己在講"分"，我沒有講
      。第2次被告返回的時距離第1次勸導的大廳有3、40公尺
      。被告有看到，第1次勸導的時候，被告有說我讓你錄影
      沒有關係，應該知道我有在錄影，光碟錄影是從第1次在
      大廳勸導被告時就錄影了，一直錄影到被告第2次回來結
      束為止」等語。又告訴人當時確有數度告知被告「裡面沒
      有許可就是不能」等語，被告亦允諾不再進入大廳，並回
      應稱：「給你蒐證沒有關係，看你要怎樣用都沒有關係」
      、「發票不行喔，大家經過給我發票」、「要許可？前面
      基金會進來那邊分」等語，均有偵卷所附勘驗筆錄可資佐
      認。據此，足認被告當日確實因臺北車站募捐統一發票遭
      告訴人盤問取締，始發生本件爭執。
（四）再者，核諸勘驗筆錄所記載被告與告訴人間對話內容，2
      人結束第一段對話，告訴人進入車站大廳內後，被告始在
      門外大喊「分啥，你現在是在分啥」等語，在此之前，2
      人對話間均未有提及"分"類此乞討意涵用語，之後被告復
      連串追問：「說什麼在分」、「分什麼」、「分啥」、「
      不然你說分啥」等語，告訴人僅於被告質問「不然你說分
      啥」時，回應「什麼在分啥？」一語。是以被告對員警的
      盤問取締不滿而有所爭執，若員警真有其所指侮辱的言詞
      ，怎麼可能不會當場加以指摘？又何以在被告以此質問員
      警時，員警還會不知被告所指為何？綜此，益徵告訴人前
      開證述：「過程中都是被告自己在講"分"，我沒有講」乙
      情，與事實相符，告訴人並無被告所指稱以"分"、乞討等
      言語當面侮辱被告之行為明確，詎被告仍故意虛構上開情
      節，執意對告訴人提起妨害名譽等告訴，而有使其受刑事
      追訴處分之危險，自足構成誣告罪。
（五）至於被告辯稱伊返回原地質問時，員警才開始錄影蒐證，
      且員警錄影於法無據云云。惟查，告訴人於當日在趨前向
      被告盤問之始即進行錄影蒐證，迄至被告離去時才結束錄
      影乙節，業據其於審理中結證明確，且錄影內容全程連續
      拍攝被告、告訴人間互動過程，復查無剪接或刪改之情，
      有勘驗筆錄可佐認，被告所稱員警事後才錄影蒐證云云，
      即無可採信。又告訴人當時依法執行巡邏勤務，於臺北車
      站之公共場合，對於在場之人公開活動及其執行職務過程
      進行攝影，並無侵害被告或第三人隱私等權利之虞，且被
      告於當場亦曾表示：「給你蒐證沒有關係，看你要怎樣用
      都沒有關係」等語，亦如上述，明確同意員警的蒐證舉動
      ，亦難謂告訴人本件蒐證錄影有何違法不當情事，據此，
      均不足阻卻被告誣告罪責。至於被告提出另案100年度上
      聲議697號處分書，核與本件並無關聯性，自無調查必要
      ，附此敘明。
（六）綜上所述，本件事證明確，被告確有虛構事實之誣告犯行
      ，應依法論科。
三、核被告所為，係犯刑法第169條第1項之誣告罪。查被告於97
    年間因詐欺案件，經臺灣臺南地方法院以98年度簡字第883
    號判決判處有期徒刑4月確定，又因詐欺案件，另經臺灣高
    雄地方法院以98年度審簡字第367號判決判處有期徒刑3月，
    經同院以98年度簡上字第395號判決駁回上訴確定，嗣另由
    臺灣臺南地方法院以99年度聲字第1412號裁定，就上開案件
    更定應執行之刑為有期徒刑6月，於100年3月9日始執行完畢
    ，有臺灣高等法院被告前案紀錄表在卷可稽，故被告在本件
    尚不構成累犯，附此敘明。爰審酌被告應知不得虛構事實誣
    指他人犯罪，其與告訴人間素不相識，僅因不滿告訴人執法
    行為，明知告訴人對其並無侮辱之言語，竟虛構事實誣指告
    訴人公然侮辱，造成司法程序之無益進行，耗費國家司法資
    源，並使告訴人疲於應訴及身心名譽受損，犯罪所生之損害
    非輕，且於犯後猶飾詞否認犯行，毫無悔意，態度不佳及其
    品行、犯罪動機、目的、手段、生活狀況、智識程度等一切
    情狀，量處如主文所示之刑。
據上論斷，應依刑事訴訟法第452條、第299條第1項前段，刑法
169條第1項，判決如主文。
本案經檢察官趙雪瑛到庭執行職務。
中    華    民    國   100    年    7     月    29    日
                  刑事第13庭審判長法  官  許泰誠
                                  法  官  陳君鳳
                                  法  官  林瑋桓
以上正本證明與原本無異。
如不服本判決應於收受送達後10日內向本院提出上訴書狀，並應
敘述具體理由；其未敘述上訴理由者，應於上訴期間屆滿後20日
內向本院補提理由書（均須按他造當事人之人數附繕本）「切勿
逕送上級法院」。告訴人或被害人如對於本判決不服者，應具備
理由請求檢察官上訴，其上訴期間之計算係以檢察官收受判決正
本之日期為準。
                                  書記官  鄭伊芸
中    華    民    國   100    年    7     月    29    日
附錄：本案論罪科刑法條全文
中華民國刑法第169條第1項
意圖他人受刑事或懲戒處分，向該管公務員誣告者，處7年以下
有期徒刑。